高雄高等行政法院簡易判決
　　　　　　　　　　　　　94年度簡字第00019號
原　　　告　甲○○
訴訟代理人　丁○○
被　　　告　高雄縣政府
代　表　人　乙○○ ○○
訴訟代理人　丙○○
上列當事人間因消防法事件，原告不服內政部中華民國九十三年
十二月六日台內訴字第○九三○○○七六二三號訴願決定，提起
行政訴訟。本院判決如下：
    主  文
原告之訴駁回。
訴訟費用由原告負擔。
    事實及理由
一、緣原告為坐落高雄縣旗山鎮○○○路二二九之十一號「嶺口
    煤氣行」之管理權人，被告所屬消防局稽查人員，於民國（
    下同）九十三年八月十四日十一時七分許在上開場所查驗，
    發現該場所置有逾期未送驗之液化石油氣鋼瓶空瓶十三支，
    稽查人員乃以編號第Ｂ0000000號舉發違反消防法案
    件通知單予以舉發，經被告認定原告違反消防法第十五條及
    公共危險物品及可燃性高壓氣體設置標準暨安全管理辦法第
    七十五條第一項規定，乃依消防法第四十二條規定，以被告
    九十三年九月三日府消預字第○九三○一七四一三八號處分
    書裁處原告新台幣（下同）四萬元罰鍰。原告不服，提起訴
    願遭決定駁回，遂提起本件行政訴訟。
二、本件原告起訴略以：（一）查原告僅經營桶裝液化石油氣零
    售買賣服務，於管理場所設立已灌氣鋼瓶、未灌氣空鋼瓶裝
    及等待檢驗空鋼瓶區域。經營多年，皆符合政府相關法規，
    是優良守法之商家。被告於九十三年八月十四日至原告嶺口
    煤氣行現場檢查，於空鋼瓶待驗區發現有十三瓶待驗之空鋼
    瓶，並經兩造確認簽單。訴願決定有謂於上開場所查獲已灌
    氣逾期未送驗液化石油氣鋼瓶十三支，遂予舉發云云，顯然
    與事實不符，故訴願決定及原處分均應撤銷。（二）再查，
    未灌氣之液化石油氣空鋼瓶，顯然不具有立即危險性；又尚
    未檢驗之空鋼瓶必須經主管檢驗的「榮順興股份有限公司」
    檢驗，再經「乾惠工業股份有限公司」（下稱乾惠公司）灌
    氣，方可買賣與使用，原告僅作買賣服務。而乾惠公司亦是
    收瓶載運之單位，收瓶載運之時間由該公司決定，原告無法
    掌握；委託該公司所屬車輛載運空瓶數量，只能取決於當時
    車輛所能裝載之數量，不能超載。原告客戶收回之空鋼瓶是
    否逾期待驗，原告均無法確實掌握待驗送來空鋼瓶數量。被
    告於現場檢查發現有十三瓶待驗之空鋼瓶後，認定原告有違
    反消防法規，應給予複查改善。惟被告未給予複查改善，便
    遽以舉發處分，顯然明顯違反行政程序法與法律規範。（三
    ）被告顯然過當解讀法律之精神與理由，按管理權人，靠買
    賣液化石油氣服務為生，僅靠勞力載運收取微薄收入，若有
    將逾期未檢驗又不勘使用之空瓶灌氣販賣，罔顧公共安全，
    謀取暴利，則應當裁處罰鍰，然本件事實並非如此，故被告
    顯有罔顧法律程序，為此提起本件訴訟，聲明求為判決訴願
    決定及原處分均撤銷。被告則以：依系爭場所申請營利事業
    登記證，其營業項目為液化石油氣及其器具買賣，即「公共
    危險物品及可燃性高壓氣體設置標準暨安全管理辦法」第七
    條第二項所稱之可燃性高壓氣體處理場所，原告經營液化石
    油氣買賣業務，平時對於容器使用期限有應注意之義務，依
    同辦法第七十五條第一項規定，原告應於容器檢驗期限屆滿
    前，將容器送往合格檢驗場實施檢驗，以確保容器使用人之
    安全。然被告實施檢查當時，現場查獲逾期鋼瓶共計十三支
    ，且依現場照片內容可知查獲容器之檢驗日期已逾期甚久，
    顯然原告未依規定實施鋼瓶定期送驗，被告即以原告未符合
    「公共危險物品及可燃性高壓氣體設置標準暨安全管理辦法
    」第七十五條第一項之規定，認定原告有違反消防法第十五
    條規定之行為，而依同法第四十二條及內政部頒布之「各級
    消防主管機關辦理消防安全檢查違法案件處理注意事項」表
    八之規定對原告裁四萬元罰鍰，又按同注意事項之三規定，
    依據消防法第四十二條裁處之案件，不須經限期改善之程序
    ，應逕行舉發並裁處。原告之訴顯為推託之詞，不足採信，
    被告舉發程序合法完整，認事、用法、量罰，亦無不當，原
    處分應予維持等語，資為抗辯，而聲明求為判決駁回原告之
    訴。
三、按「本法所稱管理權人係指依法令或契約對各該場所有實際
    支配管理權者；其屬法人者，為其負責人。」「公共危險物
    品及可燃性高壓氣體應依其容器、裝載及搬運方法進行安全
    搬運；達管制量時，應在製造、儲存或處理場所以安全方法
    進行儲存或處理。前項公共危險物品及可燃性高壓氣體之範
    圍及分類，製造、儲存或處理場所之位置、構造及設備之設
    置標準，儲存、處理及搬運之安全管理辦法，由中央主管機
    關會同中央目的事業主管機關定之。但公共危險物品及可燃
    性高壓氣體之製造、儲存、處理或搬運，中央目的事業主管
    機關另訂有安全管理規定者，依其規定辦理。」「第十五條
    所定公共危險物品及可燃性高壓氣體之製造、儲存或處理場
    所，其位置、構造及設備未符合設置標準，或儲存、處理及
    搬運未符合安全管理規定者，處其管理權人或行為人新台幣
    二萬元以上十萬元以下罰鍰；經處罰鍰後仍不改善者，得連
    續處罰，並得予以三十日以下停業或停止其使用之處分。」
    分別為消防法第二條、第十五條及第四十二條所明定。另「
    公共危險物品及可燃性高壓氣體設置標準暨安全管理辦法」
    第七條及第七十五條第一項分別規定：「公共危險物品處理
    場所，係指下列場所：一、販賣場所：（一）第一種販賣場
    所：販賣裝於容器之六類物品，其數量未達管制量十五倍之
    場所。（二）第二種販賣場所：販賣裝於容器之六類物品，
    其數量達管制量十五倍以上，未達四十倍之場所。（三）玩
    具煙火販賣場所：販賣第七類公共危險物品之玩具煙火場所
    。二、一般處理場所：除前款以外，其他一日處理六類物品
    數量達管制量以上之場所。可燃性高壓氣體處理場所，係指
    販賣可燃性高壓氣體之場所。」「液化石油氣製造商及處理
    場所之經營者應於容器檢驗期限屆滿前，將容器送往中央主
    管機關認可之檢驗場，依定期檢驗基準實施檢驗；經檢驗合
    格之容器，應附加合格標示。」查上開「公共危險物品及可
    燃性高壓氣體設置標準暨安全管理辦法」係內政部會同經濟
    部依據第十五條第二項規定之授權所訂立之法規命令，核其
    授權規定明確，並上述規定內容與消防法授權意旨相符，爰
    予援用。
四、經查：
（一）本件原告為嶺口煤氣行之管理權人，而嶺口煤氣行是從事
      液化石油氣及其器具買賣業務一節，已經被告陳明在卷，
      並有高雄縣政府營利事業登記公示詳細資料附原處分卷可
      稽，故原告為消防法所稱之管理權人，而嶺口煤氣行則為
      公共危險物品處理場所甚明。又被告所屬消防局稽查人員
      是於九十三年八月十四日十一時七分許在坐落高雄縣旗山
      鎮○○○路二二九之十一號之嶺口煤氣行，查得該場所置
      有逾期未檢驗鋼瓶之空瓶十三支一節，亦經被告訴訟代理
      人陳明在卷，並有編號第Ｂ0000000號舉發違反消
      防法案件通知單及現場照片十五張在原處分卷可按；而依
      上開「公共危險物品及可燃性高壓氣體設置標準暨安全管
      理辦法」第七十五條第一項規定，液化石油氣處理場所之
      經營者本即負有應於容器檢驗期限屆滿前，將容器送往中
      央主管機關認可之檢驗場，依定期檢驗基準實施檢驗之作
      為義務，故液化石油氣處理場所之經營者若有未於容器檢
      驗期限屆滿前，將容器送往中央主管機關認可之檢驗場，
      依定期檢驗基準實施檢驗情事，即屬違反本條之規定，亦
      即本條違章責任之構成，並不以該逾期未檢驗液化石油氣
      鋼瓶已經灌氣為必要。況再觀系爭十三支逾期未檢鋼瓶，
      其應行檢驗日期有五支是早在八十七、八十八年間，其餘
      亦多為九十年間，有該等鋼瓶照片在原處分卷可按；而關
      於該逾期未檢鋼瓶，原告雖主張係因為其灌氣並順便幫其
      送檢之乾惠公司車輛未能完全配合，故方集中放置等待送
      檢驗云云，然以其中有數支鋼瓶其應檢驗日期為早至八十
      七、八十八年間，即為遭查獲時之五、六年間，則該等空
      瓶是否確如原告主張是因剛自客戶處收回而未及送檢，已
      非無疑！況原告自承乾惠公司每天都會送來灌氣完成之鋼
      瓶，並將空瓶收回；而其瓦斯行營運量每天最高約賣出二
      十支瓦斯等語，則原告之瓦斯行被查獲當日豈會尚有如此
      大量之逾期未檢鋼瓶，亦與常情有悖！故原告有違反公共
      危險物品及可燃性高壓氣體設置標準暨安全管理辦法第七
      十五條第一項規定之行為，應堪認定。又關於本件違章行
      為是否成立，並不以先命限期改善為要件，故原告以被告
      未先命改善，即行舉發，爭執原處分違法云云，即有誤會
      ，而不足採。另本件訴願決定書記載系爭十三支逾期未檢
      鋼瓶是已灌氣者，固有錯誤，然公共危險物品及可燃性高
      壓氣體設置標準暨安全管理辦法第七十五條第一項違章行
      為之成立，並不以該逾期未檢鋼瓶已灌氣為要件，已如前
      述，是縱該訴願決定書此部分之記載有誤，亦不得因此即
      認訴願決定及原處分違法，故原告據以爭執原處分係屬違
      法，亦無可採。
（二）按「人民違反法律上之義務而應受行政罰之行為，法律無
      特別規定時，雖不以出於故意為必要，仍須以過失為其責
      任條件。但應受行政罰之行為，僅須違反禁止規定或作為
      義務，而不以發生損害或危險為其要件者，推定為有過失
      ，於行為人不能舉證證明自己無過失時，即應受處罰。」
      業經司法院釋字第二七五號解釋在案。本件原告經營之嶺
      口煤氣行是以從事販賣液化石油氣及其器具為業，則原告
      對於應將鋼瓶於有效期限屆滿前，送往中央主管機關認可
      之檢驗機構檢驗之規定本即有注意之義務，而此亦為原告
      所能注意，而嶺口煤氣行處經查獲尚有八十七年、八十八
      年到期之鋼瓶未送檢驗，足見原告對系爭鋼瓶未依規定送
      檢驗之情，縱無故意，亦有應注意、並能注意而疏未注意
      之過失。是原告有違反依據消防法第十五條第二項規定授
      權訂立之「公共危險物品及可燃性高壓氣體設置標準暨安
      全管理辦法」第七十五條第一項規定，即堪認定。
五、又按「對於人民違反行政法上義務之行為科處裁罰性之行政
    處分，涉及人民權利之限制，其處罰之構成要件及法律效果
    ，應由法律定之。若法律就其構成要件，授權以命令為補充
    規定者，授權之內容及範圍應具體明確，然後據以發布命令
    ，始符憲法第二十三條以法律限制人民權利之意旨，．．．
    。」司法院釋字第三一三號解釋參照。「準此，凡與限制人
    民自由權利有關之事項，應以法律或法律授權命令加以規範
    ，方與法律保留原則相符。故法律授權訂定命令者，如涉及
    限制人民之自由權利時，其授權之目的、範圍及內容須符合
    具體明確之要件；若法律僅為概括授權時，固應就該項法律
    整體所表現之關聯意義為判斷，而非拘泥於特定法條之文字
    ；惟依此種概括授權所訂定之命令祇能就執行母法有關之細
    節性及技術性事項加以規定，尚不得超越法律授權之外，逕
    行訂定制裁性之條款」（司法院釋字第三九四號解釋理由書
    參照）。可知，對於人民違反行政法上義務之行為科處裁罰
    性之行政處分，其處罰之構成要件並非必須以法律定之，亦
    可由法律授權以命令為之，只需其授權內容及範圍具體明確
    ，亦與法律保留原則無違；又所謂授權內容及範圍是否具體
    明確，則應就該項法律整體所表現之關聯意義為判斷，而非
    拘泥於特定法條之文字。查上開消防法第十五條第二項明文
    規定：可燃性高壓氣體之範圍及分類，製造、儲存或處理場
    所之位置、構造及設備之設置標準，儲存、處理及搬運之安
    全管理辦法，由中央主管機關會同中央目的事業主管機關定
    之；故其授權中央主管機關會同中央目的事業主管機關訂定
    管理辦法之範圍及內容，不論自其法條文字或法律整體所表
    現之關聯意義觀之，均已甚具體明確，並內政部會同經濟部
    依據此條授權訂立之「公共危險物品及可燃性高壓氣體設置
    標準暨安全管理辦法」，亦是於上述法律授權範圍內就授權
    項目為細節性及技術性事項之規定，不僅未逾越消防法授權
    之範圍，亦與消防法是為維護公共安全及確保人民生命財產
    之立法目的相符。並「公共危險物品及可燃性高壓氣體設置
    標準暨安全管理辦法」，並無關於違反該辦法之違規行為應
    如何處罰之規定，亦即關於違反「公共危險物品及可燃性高
    壓氣體設置標準暨安全管理辦法」之行為，其罰則是訂立於
    母法消防法第四十二條。本件被告即是以原告有未符合公共
    危險物品及可燃性高壓氣體設置標準暨安全管理辦法第七十
    五條第一項規定之行為，故而認定原告有消防法第十五條第
    二項規定之違章行為，而依消防法第四十二條之裁罰規定對
    原告為裁處罰鍰四萬元之處分，依上開所述，其所適用之法
    令並無欠缺授權明確性及因而違反法律保留情事，併予敘明。
六、綜上所述，原告之主張並無可採；故被告以原告有未依「公
    共危險物品及可燃性高壓氣體設置標準暨安全管理辦法」第
    七十五條第一項關於液化石油氣處理場所之經營者應遵期將
    容器送驗規定，將容器送驗情事，認原告違反消防法第十五
    條第二項規定，依同法第四十二條規定，並參酌各級消防主
    管機關辦理消防安全檢查違法案件處理注意事項，裁處原告
    四萬元罰鍰，並無違誤，訴願決定予以維持，亦無不合。原
    告提起本件訴訟，求為撤銷訴願決定及原處分，為無理由，
    應予駁回。又本件屬簡易事件，故不經言詞辯論為之。
七、據上論結，本件原告之訴為無理由，依行政訴訟法第二百三
    十三條第一項、第一百九十五條第一項後段、第九十八條第
    三項前段，判決如主文。
中    華    民    國    94    年    3    月    31     日
                  第一庭      法  官　楊  惠  欽
以上正本係照原本作成。
如不服本判決，應於送達後20日內，向本院提出上訴狀並表明上
訴理由，如於本判決宣示後送達前提起上訴者，應於判決送達後
20日內補提上訴理由書（須按他造當事人人數附繕本）。
提起上訴應預繳送達用雙掛號郵票7份（每份34元）。
中    華    民    國    94    年    3    月    31     日
                              書記官  李  建  霆
附註:
行政訴訟法第235條（第1項、第2項）:
對於適用簡易程序之裁判提起上訴或抗告，須經最高行政法院之
許可。
前項許可，以訴訟事件所涉及之法律見解具有原則性者為限。
